【裁判字號】    89,訴,384
【裁判日期】    890510
【裁判案由】    損害賠償
【裁判全文】
臺灣桃園地方法院民事判決  八十九年訴字第三八四號
    原      告  美華影視股份有限公司
    法定代理人  甲○○
    訴訟代理人  姜禮增律師
                乙○○
    被      告  丙○○
右當事人間請求損害賠償事件，本院判決如左：
    主    文
被告應給付原告新台幣壹拾萬元及自民國八十八年十二月十九日起至清償日止，按年
息百分之五計算之利息。
原告其餘之訴駁回。
訴訟費用由被告負擔十分之一；餘由原告負擔。
本判決第一項於原告以新台幣萬仟佰拾元供擔保後，得假執行。
原告其餘假執行之聲請駁回。
    事    實
甲、原告方面：
  一、聲明：被告應給付原告新臺幣（下同）壹佰萬元及自起訴狀繕本送達之翌日起
      至清償日止，按年息百分之五計算之利息，並願供擔保請宣告假執行。
  二、陳述：緣被告丙○○基於概括犯意，自民國（下同）八十八年一月一日起至同
      年六月一日止，在桃園縣平鎮市○○路○段七六號其開設之「飛揚音樂茶坊」
      內，利用其所有之機號ＳＤ－三００Ｈ0000000號點將家電腦伴唱機一
      台、點歌鍵盤一台、點歌簿一本供來店消費之不特定客人點唱之方式，未經著
      作財產權人「美華影視股份有限公司」即原告之同意或授權即連續多次擅自使
      不知情之客人點選並演唱原告享有音樂著作財產權之「買醉」、「一代女皇」
      、「海角天涯」、「珍重我的愛」及「港邊甘是男性傷心的所在」等五首歌曲
      ，以向在場之其餘不特定客人傳達各該音樂著作之內容，以此法侵害原告之音
      樂著作財產權。迨八十八年六月一日二十時許，在上址為警查獲，並扣得前述
      點歌簿一本及電腦伴唱機一台、點歌鍵盤一台，故被告侵害原告之著作物，其
      侵害行為屬故意且情節重大，爰依著作權法第八十八條第三項後段提起本訴，
      請求被告應賠償原告一百萬元及法定遲延利息。
  三、證據：提出戶籍謄本乙份及臺灣嘉義地方法院嘉義簡易庭八十九年度嘉簡字第
      九七號判決書影本乙份、臺灣台北地方法院台北簡易庭八十八年度北簡字第四
      七０七號判決書影本乙份、著作權轉讓契約書影本乙份等為證。
乙、被告方面：
  一、聲明：駁回原告之訴及假執行之聲請。
  二、陳述：被告是向點將公司買上開電腦伴唱機，被告並不知道未獲授權，亦不知
      版權是原告的，且鄰近另有二家茶坊，經營規模甚至比被告還大，但原告卻不
      告他們。
    理    由
一、原告主張略以：被告丙○○基於概括犯意，自八十八年一月一日起至同年六月一
    日止，在桃園縣平鎮市○○路○段七六號其開設之「飛揚音樂茶坊」內，利用其
    所有之機號ＳＤ－三００Ｈ0000000號點將家電腦伴唱機一台、點歌鍵盤
    一台、點歌簿一本供來店消費之不特定客人點唱之方式，未經著作財產權人原告
    之同意或授權即連續多次擅自使不知情之客人點選並演唱原告享有音樂著作財產
    權之「買醉」、「一代女皇」、「海角天涯」、「珍重我的愛」及「港邊甘是男
    性傷心的所在」等五首歌曲，以向在場之其餘不特定客人傳達各該音樂著作之內
    容，以此法侵害原告之音樂著作財產權，是被告侵害原告之著作物，其侵害行為
    屬故意且情節重大，爰依著作權法第八十八條第三項後段，請求被告應賠償原告
    一百萬元及法定遲延利息等語，被告則以：被告是與點將公司買上開電腦伴唱機
    ，被告並不知道未獲授權，亦不知版權是原告的，且鄰近另有二家茶坊，經營規
    模甚至比被告還大，但原告卻不告他們等語置辯。
二、原告主張被告前揭侵害著作權之事實，被告丙○○自承自八十八年一月一日在上
    址「飛場音樂茶坊」設有電腦伴唱機一台於營業時間內供來店消費之客人點選歌
    曲演唱等情，而被告所涉犯行，亦經本院八十八年度易字第二四０七號刑事判決
    以被告連續擅自公開演出之方法侵害他人之著作財產權，處有期徒刑參月，如易
    科罰金以參佰元折算壹日在案，復有該件刑事判決書一份附卷可稽，並經本院依
    職權調閱前開卷宗審核無訛。被告雖辯稱不知該五首歌曲未經授權不能供客人點
    唱云云，惟被告先前曾向中華民國著作權人協會申請公播證（公播證之有效期間
    自八十七年七月十一日起至八十七年十二月三十一日止），有音樂著作使用證書
    一紙附卷可參（偵查卷第四三頁），是被告明顯知悉欲公開使用前揭歌曲仍須另
    行取得合法授權之情，被告於公播證有效期間經過後，未繼續取得合法權之情形
    下，仍繼續在營業場所供不特定客人公開演出之用，其辯稱不知未經授權云云，
    殊違事實，不足採信，至被告另辯稱鄰近另有二家茶坊，經營規模甚至比被告還
    大，但原告卻不告他們云云，惟被告不得以別人之不法行為以為阻卻自己之不法
    侵權行為，至原告是否向其他侵權行為人主張權利，核與本案無涉，被告上開抗
    辯，委無足採，原告主張堪信為真。是被告係擅自以公開演出之方法，故意侵害
    原告享有之「買醉」、「一代女皇」、「海角天涯」、「珍重我的愛」及「港邊
    甘是男性傷心的所在」等五首歌曲之音樂著作財產權，合著作權法第九十二條之
    規定，為故意侵權行為，足堪認定。
三、被告故意侵害原告之著作權，已如前述，被告自應依法負損害賠償責任。按依前
    項規定，如被害人不易證明其實際損害額，得請求法院依侵害情節，在新臺幣一
    萬元以上五十萬元以下酌定賠償額。如損害行為屬故意且情節重大者，賠償額得
    增至新臺幣一百萬元。著作權法第八十八條第三項固有明文。惟查原告販賣包含
    前開歌曲伴唱錄影帶之價格為三十六萬元，有原告提出之臺灣嘉義地方法院嘉義
    簡易庭八十九年度嘉簡字第九七號判決書影本乙份在卷可憑，又被告侵權時間不
    長等情節，因認本件尚非情節重大，本院斟酌被告犯罪動機、目的、侵害之期間
    、供客人點選歌曲演唱僅為額外服務並未另外收費，尚無牟取不法利益之圖，另
    原告向寶麗金音樂出版管理股份有限公司以五百萬元購入七首歌曲，有著作權轉
    讓契約書影本乙份可憑，被告月入八千至一萬元，尚須扶養一個孫子，且因本件
    侵害著作權事件經營入不敷出，現已結束營業，被告並非富有資力之人，及其犯
    後態度等一切情狀，爰依著作權法第八十八條第三項前段規定，酌定十萬元為被
    告應賠償原告之損害額。
四、從而，原告本於著作權法第八十八條第三項後段之法律關係，請求被告應給付原
    告十萬元及自起訴狀繕本送達之翌日（即八十八年十二月十九日）起至清償日止
    ，按年息百分之五計算之利息，尚無不合，應予准許，超過部分則難謂有據，應
    予駁回
五、原告陳明願供擔保以代釋明，聲請宣告假執行，就其勝訴部分，核無不合，爰酌
    定相當擔保金額准許之；至於原告敗訴部分，其假執行之聲請，即失所依附，應
    予駁回。
六、據上論結，本件原告之訴為一部有理由，一部無理由，依民事訴訟法第七十九條
    但書、第三百九十條第二項判決如主文。
中      華      民      國    八十九    年      五      月      十      日
                                        臺灣桃園地方法院民事第二庭
~B法      官  吳幸娥
右為正本，係照原本作成。
如對本判決上訴須於判決送達後廿日內向本院提出上訴狀
中      華      民      國    八十九    年      五      月      十      日
~B法院書記官  王恬如


司法院資訊處製作；財團法人民間司法改革基金會備份。
